【裁判字號】    99,訴,208
【裁判日期】    990316
【裁判案由】    違反毒品危害防制條例
【裁判全文】
臺灣臺南地方法院刑事判決               99年度訴字第208號
公  訴  人  臺灣臺南地方法院檢察署檢察官
被      告  甲○○
上列被告因違反毒品危害防制條例案件，經檢察官提起公訴（98
年度偵字第16014 號、99年度偵字第748 號），被告於準備程序
中就被訴事實為有罪之陳述，本院合議庭裁定改依簡式審判程序
審理，判決如下：
    主  文
甲○○犯如附表編號一至二十所示之罪，均累犯，各處如附表編
號一至二十所示之刑，應執行有期徒刑壹年。
    事  實
一、甲○○前於民國95年間因竊盜案件，經本院以95年度易字第
    1162號判決判處有期徒刑7 月確定，於97年8 月25日縮刑期
    滿執行完畢。詎其猶不知悔改，明知甲基安非他命屬毒品危
    害防制條例第2 條第2 項第2 款所定之第二級毒品，而甲基
    安非他命亦經中央衛生主管機關明令公告為禁藥，依法不得
    持有、施用、轉讓、販賣，竟因與張瑞仁係交情甚篤之朋友
    關係，遂分別基於轉讓禁藥甲基安非他命之犯意，而於附表
    編號1 至20所示之時間、地點，將微量之禁藥甲基安非他命
    無償轉讓予張瑞仁施用共20次。
二、案經臺南市警察局第六分局報請臺灣臺南地方法院檢察署檢
    察官偵查起訴。
    理  由
一、本件被告甲○○所犯係死刑、無期徒刑、最輕本刑為3 年以
    上有期徒刑以外之罪，其於本院準備程序中就被訴事實為有
    罪之陳述，經法官告知被告簡式審判程序之旨，並聽取公訴
    人、被告之意見後，由本院合議庭依刑事訴訟法第273 條之
    1 第1 項規定，裁定由受命法官獨任進行簡式審判程序，先
    予敘明。
二、按文獻CLARK'S ISOLATION AND IDENTIFICATION OFDRUGS一
    書之記載：人體施用安非他命後，主要代謝物中有未改變形
    態之安非他命，而無甲基安非他命；而人體施用甲基安非他
    命後，在主要代謝物中未改變形態之甲基安非他命佔施用劑
    量達百分之43，而安非他命則約為百分之5 。依據前述情形
    ，可由尿液檢驗結果研判係施用安非他命或甲基安非他命。
    目前國內緝獲之白色結晶或粉末狀安非他命毒品，其成分多
    為甲基安非他命，此有法務部調查局93年5 月4 日調科壹字
    第09362413980 號函、行政院衛生署管制藥品管理局93年11
    月2 日管檢字第0930010499號函意旨可參。查本件證人即受
    讓毒品施用之張瑞仁為警查獲時採尿送驗結果，其尿液代謝
    物中均檢出甲基安非他命反應，依上開說明，足認其施用者
    為甲基安非他命無訛，而其所施用之毒品復係由被告所提供
    ，則被告所轉讓予證人張瑞仁施用者當係甲基安非他命，應
    無疑義，此復據蒞庭檢察官當庭將「安非他命」更正為「甲
    基安非他命」。是以，本件起訴書所載「安非他命」均應更
    正為「甲基安非他命」。
三、上開事實，業據被告於偵查中及本院審理時均坦承不諱（見
    偵卷第71至72頁、本院卷第40頁反面），核與證人張瑞仁於
    偵查中證述：伊所施用之毒品係被告所提供等語大致相符（
    見偵卷第70至71頁），此外，復有屏東縣警察局內埔分局真
    實姓名對照表、臺南市警察局第二分局偵辦毒品危害防制條
    例案送驗尿液年籍對照表及臺灣科技檢驗股份有限公司濫用
    藥物尿液檢驗報告、長榮大學毒物研究中心確認報告各1 份
    在卷可稽（見偵卷第55至56、61、63頁），足見被告自白與
    事實相符，堪以採信。從而，本件事證明確，被告犯行洵堪
    認定。
四、論罪科刑部分：
(一)、按「甲安非他命」雖係毒品危害防制條例第2 項第2 款所規
    定之「第二級毒品」，但其亦屬於藥事法所稱之「禁藥」（
    即藥事法第22條第1 款所稱之「經中央衛生主管機關明令公
    告禁止製造、調劑、輸入、輸出、販賣或陳列之毒害藥品」
    ，而第二級毒品甲基安非他命成分屬安非他命類藥品，業經
    行政院衛生署75年7 月11日衛署藥字第597627號公告禁止使
    用，屬藥事法規之禁藥）。又明知為禁藥而轉讓者，藥事法
    第83條亦定有處罰明文。故行為人明知為禁藥即「甲基安非
    他命」而轉讓予他人者，除成立毒品危害防制條例第8 條第
    2 項之「轉讓第二級毒品罪」外，亦構成藥事法第83條第1
    項之「轉讓禁藥罪」，此係屬同一犯罪行為而同時有二種法
    律可資處罰之「法條（規）競合」情形，應依「重法優於輕
    法」、「後法優於前法」等法理，擇一處斷。又毒品危害防
    制條例第8 條第2 項轉讓第二級毒品罪之法定本刑為「6 月
    以上5 年以下有期徒刑，得併科新臺幣70萬元以下罰金」，
    而93年4 月21日修正後藥事法第83條第1 項轉讓禁藥罪之法
    定本刑為「7 年以下有期徒刑，得併科新臺幣500 萬元以下
    罰金」。是除轉讓之甲基安非他命數量達行政院93年1 月7
    日院台法字第0930080551號令頒「轉讓持有毒品加重其刑之
    數量標準」第2 條所定之淨重10公克以上，應依毒品危害防
    制條例第8 條第6 款規定加重其刑，其加重後之法定刑較藥
    事法第83條第1 項為重者外，因修正後藥事法第83條第1 項
    之罪之法定本刑，顯較毒品危害防制條例第8 條第2 項之罪
    之法定本刑為重，依前述「重法優於輕法」之法理，自應優
    先適用藥事法第83條第1 項之規定處斷（最高法院96年度台
    上字第3582號判決意旨參照）。
(二)、查本件被告就附表編號1 至20所示轉讓甲基安非他命予張瑞
    仁之行為，各次轉讓之數量均屬微量，此據被告於偵查中證
    稱：張瑞仁看伊在施用或吸食器在桌上就施用一下等語甚明
    （見偵卷第72頁），且無證據認定被告轉讓之數量已達上開
    轉讓持有毒品加重其刑之數量標準第2 條規定之淨重10公克
    以上，故核被告就附表編號1 至20所示犯行，均係犯藥事法
    第83條第1 項之轉讓禁藥罪。公訴意旨認被告就附表編號1
    至20所示犯行，係犯毒品危害防制條例第8 條第2 項之轉讓
    第二級毒品罪，依前揭說明，即有未洽，惟起訴之事實相同
    ，爰變更公訴人所引應適用法條，改依藥事法第83條第1 項
    之轉讓禁藥罪論處。被告前於95年間因竊盜案件，經本院以
    95年度易字第1162號判決判處有期徒刑7 月確定，於97年8
    月25日縮刑期滿執行完畢，此有臺灣高等法院被告前案紀錄
    表1 份在卷可按，其受徒刑之執行完畢，5 年以內故意再犯
    有期徒刑以上之上述各罪，為累犯，依法均應加重其刑。被
    告所為附表編號1 至20所示轉讓禁藥之行為，犯意各別，行
    為互殊，應予分論併罰。爰審酌被告素行非佳，無視政府推
    動之禁毒政策，竟轉讓甲基安非他命，戕害國民身心健康，
    並破壞社會治安，所為誠屬不該，惟念其犯後業已坦承犯行
    ，具有悔改之意，且轉讓之數量尚微，轉讓之期間非長，危
    害尚非重大，並兼衡其智識程度、生活狀況等一切情狀，分
    別量處如主文所示之刑，並定其應執行之刑。
據上論斷，應依刑事訴訟法第273 條之1 第1 項、第299 條第1
項前段、第300 條，藥事法第83條第1 項，刑法第11條前段、第
47條第1 項、第51條第5 款，判決如主文。
本案經檢察官乙○○到庭執行職務
中    華    民    國    99    年    3     月    16    日
                  刑事第八庭  法  官  蘇碧珠
以上正本證明與原本無異。
如不服本判決應於收受本判後10日內向本院提出上訴書狀，並應
敘述具體理由。其未敘述上訴理由者，應於上訴期間屆滿後20日
內向本院補提理由書狀（均須按他造當事人之人數附繕本）「切
勿逕送上級法院」。
                              書記官  許哲萍
中    華    民    國    99    年    3     月    16    日
附錄本案論罪科刑法條全文
藥事法第83條：
明知為偽藥或禁藥，而販賣、供應、調劑、運送、寄藏、牙保、
轉讓或意圖販賣而陳列者，處 7 年以下有期徒刑，得併科新臺
幣 5 百萬元以下罰金。
犯前項之罪，因而致人於死者，處 7 年以上有期徒刑，致重傷
者，處 3 年以上 12 年以下有期徒刑。
因過失犯第 1 項之罪者，處 2 年以下有期徒刑、拘役或科新臺
幣 30 萬元以下罰金。
第 1 項之未遂犯罰之。
附表：
┌──┬───────┬───────┬───────┐
│編號│時間          │地點          │罪名及所犯法條│
├──┼───────┼───────┼───────┤
│ 1  │98年7 月初至同│臺南市南區德興│甲○○明知為禁│
│    │年7 月23日間某│街161 巷60號張│藥而轉讓，累犯│
│    │日            │瑞仁住處      │，處有期徒刑柒│
│    │              │              │月。          │
├──┼───────┼───────┼───────┤
│ 2  │98年7 月初至同│臺南市南區德興│甲○○明知為禁│
│    │年7 月23日間某│街161 巷60號張│藥而轉讓，累犯│
│    │日            │瑞仁住處      │，處有期徒刑柒│
│    │              │              │月。          │
├──┼───────┼───────┼───────┤
│ 3  │98年7 月初至同│臺南市南區德興│甲○○明知為禁│
│    │年7 月23日間某│街161 巷60號張│藥而轉讓，累犯│
│    │日            │瑞仁住處      │，處有期徒刑柒│
│    │              │              │月。          │
├──┼───────┼───────┼───────┤
│ 4  │98年7 月24日至│臺南市中西區友│甲○○明知為禁│
│    │同年10月15日間│愛街349 號太子│藥而轉讓，累犯│
│    │某日          │飯店707 號房  │，處有期徒刑柒│
│    │              │              │月。          │
├──┼───────┼───────┼───────┤
│ 5  │98年7 月24日至│臺南市中西區友│甲○○明知為禁│
│    │同年10月15日間│愛街349 號太子│藥而轉讓，累犯│
│    │某日          │飯店707 號房  │，處有期徒刑柒│
│    │              │              │月。          │
├──┼───────┼───────┼───────┤
│ 6  │98年7 月24日至│臺南市中西區友│甲○○明知為禁│
│    │同年10月15日間│愛街349 號太子│藥而轉讓，累犯│
│    │某日          │飯店707 號房  │，處有期徒刑柒│
│    │              │              │月。          │
├──┼───────┼───────┼───────┤
│ 7  │98年7 月24日至│臺南市中西區友│甲○○明知為禁│
│    │同年10月15日間│愛街349 號太子│藥而轉讓，累犯│
│    │某日          │飯店707 號房  │，處有期徒刑柒│
│    │              │              │月。          │
├──┼───────┼───────┼───────┤
│ 8  │98年7 月24日至│臺南市中西區友│甲○○明知為禁│
│    │同年10月15日間│愛街349 號太子│藥而轉讓，累犯│
│    │某日          │飯店707 號房  │，處有期徒刑柒│
│    │              │              │月。          │
├──┼───────┼───────┼───────┤
│ 9  │98年7 月24日至│臺南市中西區友│甲○○明知為禁│
│    │同年10月15日間│愛街349 號太子│藥而轉讓，累犯│
│    │某日          │飯店707 號房  │，處有期徒刑柒│
│    │              │              │月。          │
├──┼───────┼───────┼───────┤
│ 10 │98年7 月24日至│臺南市中西區友│甲○○明知為禁│
│    │同年10月15日間│愛街349 號太子│藥而轉讓，累犯│
│    │某日          │飯店707 號房  │，處有期徒刑柒│
│    │              │              │月。          │
├──┼───────┼───────┼───────┤
│ 11 │98年7 月24日至│臺南市中西區友│甲○○明知為禁│
│    │同年10月15日間│愛街349 號太子│藥而轉讓，累犯│
│    │某日          │飯店707 號房  │，處有期徒刑柒│
│    │              │              │月。          │
├──┼───────┼───────┼───────┤
│ 12 │98年7 月24日至│臺南市中西區友│甲○○明知為禁│
│    │同年10月15日間│愛街349 號太子│藥而轉讓，累犯│
│    │某日          │飯店707 號房  │，處有期徒刑柒│
│    │              │              │月。          │
├──┼───────┼───────┼───────┤
│ 13 │98年7 月24日至│臺南市中西區友│甲○○明知為禁│
│    │同年10月15日間│愛街349 號太子│藥而轉讓，累犯│
│    │某日          │飯店707 號房  │，處有期徒刑柒│
│    │              │              │月。          │
├──┼───────┼───────┼───────┤
│ 14 │98年7 月24日至│臺南市中西區友│甲○○明知為禁│
│    │同年10月15日間│愛街349 號太子│藥而轉讓，累犯│
│    │某日          │飯店707 號房  │，處有期徒刑柒│
│    │              │              │月。          │
├──┼───────┼───────┼───────┤
│ 15 │98年7 月24日至│臺南市中西區友│甲○○明知為禁│
│    │同年10月15日間│愛街349 號太子│藥而轉讓，累犯│
│    │某日          │飯店707 號房  │，處有期徒刑柒│
│    │              │              │月。          │
├──┼───────┼───────┼───────┤
│ 16 │98年7 月24日至│臺南市中西區友│甲○○明知為禁│
│    │同年10月15日間│愛街349 號太子│藥而轉讓，累犯│
│    │某日          │飯店707 號房  │，處有期徒刑柒│
│    │              │              │月。          │
├──┼───────┼───────┼───────┤
│ 17 │98年7 月24日至│臺南市中西區友│甲○○明知為禁│
│    │同年10月15日間│愛街349 號太子│藥而轉讓，累犯│
│    │某日          │飯店707 號房  │，處有期徒刑柒│
│    │              │              │月。          │
├──┼───────┼───────┼───────┤
│ 18 │98年7 月24日至│臺南市中西區友│甲○○明知為禁│
│    │同年10月15日間│愛街349 號太子│藥而轉讓，累犯│
│    │某日          │飯店707 號房  │，處有期徒刑柒│
│    │              │              │月。          │
├──┼───────┼───────┼───────┤
│ 19 │98年7 月24日至│臺南市中西區友│甲○○明知為禁│
│    │同年10月15日間│愛街349 號太子│藥而轉讓，累犯│
│    │某日          │飯店707 號房  │，處有期徒刑柒│
│    │              │              │月。          │
├──┼───────┼───────┼───────┤
│ 20 │98年7 月24日至│臺南市中西區友│甲○○明知為禁│
│    │同年10月15日間│愛街349 號太子│藥而轉讓，累犯│
│    │某日          │飯店707 號房  │，處有期徒刑柒│
│    │              │              │月。          │
└──┴───────┴───────┴───────┘

司法院資訊處製作；財團法人民間司法改革基金會備份。
